臺灣高雄地方法院刑事判決　　　　　　 100年度智訴字第13號
公　訴　人　臺灣高雄地方法院檢察署檢察官
被　　　告　廖政嘉
上列被告因違反藥事法等案件，經檢察官提起公訴（100 年度偵
字第12033 號），本院判決如下：
    主  文
廖政嘉犯藥事法第八十三條第一項之販賣偽藥罪，處有期徒刑陸
月，併科罰金新臺幣伍萬元，罰金如易服勞役，以新臺幣壹仟元
折算壹日。扣案如附表二所示之物，均沒收。
    事  實
一、廖政嘉係址設高雄市前金區○○○路103 號之「東方情趣精
    品屋」負責人，明知VIAGRA膜衣錠（中文名稱：威而鋼）係
    美商輝瑞產品公司（下稱美商輝瑞公司）所開發生產之藥品
    ，且美商輝瑞公司在國內之合法代理販賣藥商為輝瑞大藥廠
    股份有限公司；CIALIS膜衣錠（中文名稱：犀利士）係美商
    美國禮來大藥廠（下稱美商禮來公司）所開發生產之藥品，
    且美商禮來公司在國內之合法代理販賣之藥商為臺灣禮來股
    份有限公司。亦明知如附表一編號1 至4 所示之商標係由美
    商輝瑞公司向經濟部中央標準局；附表一編號5 所示之商標
    係由美商禮來公司向經濟部智慧財產局申請註冊核准而取得
    商標權，在商標專用期間內指定使用於西藥、藥劑等商品，
    且均仍在專用期間內，未經商標權人之同意，即不得於同一
    商品使用相同之註冊商標（註冊號數、專用期間、專用項目
    均詳如附表一所載）。詎廖政嘉明知真實姓名、年籍不詳，
    自稱「李小姐」之成年女子（下稱「李小姐」）約自民國99
    年1 月間起來店，並以威而鋼偽藥每罐30錠新臺幣（下同）
    3000元（經換算每錠100 元）、犀利士偽藥每盒4 錠500 元
    （經換算每錠125 元）價格所兜售之威而鋼、犀利士等藥品
    ，均係未經前述公司核准、擅自製造之偽藥，且係未經商標
    權人同意，即於藥品之同一商品上，使用相同於前述如附表
    一所示之註冊商標，認有利可圖，竟基於販賣偽藥、販賣仿
    冒商標商品以營利之單一犯意予以購入之，並均藏放在店內
    櫃檯屏風後方牆上所懸掛之布袋內，當不特定之顧客問起時
    ，即伺機取出，並約以每錠威而鋼偽藥300 元、每盒犀利士
    偽藥4 錠1000元或每錠250 元之代價，陸續對外進行販賣；
    期間，美商輝瑞公司及禮來公司所指派之人員曾依序於99
    年9 月3 日前來「東方情趣精品屋」，以1000元購得1 盒犀
    利士偽藥（4 錠）、於99年9 月8 日在店內以4400元購得威
    而鋼偽藥20錠（裝成1  瓶）、於99年12月2 日在店內以500
    元購得犀利士偽藥2  錠（裝在單一鋁箔藥片中），及以500
    元購得威而鋼偽藥2 錠。嗣經美商輝瑞公司、美商禮來公司
    確認前述購得之威而鋼、犀利士係屬偽藥無訛，乃將該等偽
    藥提出予員警查扣，並報警於100 年1 月28日前往「東方情
    趣精品屋」執行搜索，且果自櫃檯屏風後方牆上所懸掛之布
    袋內，扣得威而鋼偽藥1 瓶（原為30錠，鑑驗耗損1 錠）、
    犀利士偽藥2 盒（每盒2 片，每片2 錠，合計8 錠，起訴書
    犯罪事實欄誤載為10錠，應予更正）。
二、案經美商輝瑞公司、美商禮來公司訴由內政部警政署保安警
    察第二總隊第一大隊第一中隊報請臺灣高雄地方法院檢察署
    檢察官偵查起訴。
    理  由
壹、證據能力方面
    本判決所引用之證據資料（詳後引用之各項證據），其中係
    屬傳聞證據部分，縱無刑事訴訟法第159 條之1 至第159 條
    之4 或其他規定之傳聞證據例外情形，因被告廖政嘉、檢察
    官均已明示同意作為證據使用（本院審智訴字卷第14頁反面
    參照），而本院審酌卷內並無事證顯示各該陳述之作成時、
    地與週遭環境，有何致令陳述內容虛偽、偏頗之狀況後，也
    認為適當，依刑事訴訟法第159 條之5 第1 項之規定，為傳
    聞法則之例外，應有證據能力。
貳、實體部分
一、訊據被告固坦承經營「東方情趣精品屋」，並自99年1 月起
    向「李小姐」購入威而鋼偽藥及犀利士偽藥，繼而約以每錠
    威而鋼偽藥300 元、每盒犀利士偽藥4 錠1000元或每錠250
    元之代價對外販賣各情，惟矢口否認有違反藥事法及商標法
    之犯意，辯稱：我不知道自己購入進而販賣之威而鋼、犀利
    士竟係偽藥及仿冒品云云。經查：
  (一)VIAGRA膜衣錠（中文名稱：威而鋼）係美商輝瑞公司所生產
    之藥品，且美商輝瑞公司在國內之合法代理販售藥商為輝瑞
    大藥廠股份有限公司，另CIALIS膜衣錠（中文名稱：犀利士
    ）係美商禮來公司所生產之藥品，且美商禮來公司在國內之
    合法代理販售之藥商為臺灣禮來股份有限公司；而附表一編
    號1 至4 、5 所示之商標，分別係由美商輝瑞公司、美商禮
    來公司各自向經濟部中央標準局、濟部智慧財產局申請註冊
    核准而取得商標權，在商標專用期間內指定使用於西藥、藥
    劑等商品，且均仍在專用期間內，未經商標權人之同意，即
    不得於同一商品使用相同之註冊商標（註冊號數、專用期間
    、專用項目均詳如附表一所載）；又被告係「東方情趣精品
    屋」負責人，並自99年1 月起，以威而鋼偽藥每罐30錠3000
    元（經換算每錠100 元）、犀利士偽藥每盒4 錠500 元（經
    換算每錠125 元）價格，向來店兜售之「李小姐」購買擅自
    使用附表一所示註冊商標之威而鋼偽藥及犀利士偽藥，並均
    藏放在店內櫃檯屏風後方牆上所懸掛之布袋內，伺機約以每
    錠威而鋼偽藥300元、每盒犀利士偽藥4 錠1000元或每錠250
    元之代價，對外進行販賣，期間，美商輝瑞公司及禮來公司
    所指派之劉騰遠依序於99年9月3日在店內以1000元購得1盒
    犀利士偽藥（4錠）、於99年9月8日在店內以44 00元購得威
    而鋼偽藥20錠（裝成1瓶）、於99年12月2日在店內以500元
    購得犀利士偽藥2錠（裝在單一鋁箔藥片中），及以500元購
    得威而鋼偽藥2錠；末員警於100年1月28 日前往「東方情趣
    精品屋」執行搜索，並自櫃檯屏風後方牆上所懸掛之布袋內
    ，扣得威而鋼偽藥30錠（裝成1瓶）、犀利士偽藥8錠（裝成
    2盒，每盒2片，每片2錠），及另當場扣得收據1本各情，均
    為被告所不爭執（本院審訴字卷第14頁反面至第15頁），且
    經證人劉騰遠於警詢中證述明確（警卷第17頁），並有經濟
    部智慧財產局商標資料檢索服務註冊簿查詢結果明細（警卷
    第29至31頁）、行政院衛生署藥品許可證暨行政院衛生署網
    頁資料（警卷第32至35頁）、「東方情趣精品屋」營業登記
    公示查詢（警卷第36頁）、「東方情趣精品屋」名片（警卷
    第42頁）、「東方情趣精品屋」外觀照片及內部位置圖（警
    卷第37、46頁，警卷第41、44、45  頁）、99年9月3日所購
    入1盒犀利士偽藥（4錠）之照片暨免用統一發票收據（警卷
    第38至40頁、偵卷第14頁）、99 年9月9日所購入1瓶威而鋼
    偽藥（20錠）之照片暨當日免用統一發票收據（警卷第42至
    43頁、偵卷第19頁）、99年12 月2日所購入威而鋼、犀利士
    偽藥各2錠之照片（警卷第45 、47頁、偵卷第20、15頁）、
    100年1月28日執行搜索照片暨扣押物照片（警卷第64至66頁
    、偵卷第16至19頁）在卷，及附表二所示物品扣案可稽。又
    被告向「李小姐」所購入而予出售之威而鋼，經與威而鋼真
    品以FT/IR（穿透式）圖譜比對，雖二者圖譜類似，但若放
    大圖譜後進行完整分析，二者波形不同，是以二者之組成成
    分有所不同，顯係不同之產品；另被告向「李小姐」所購入
    之犀利士，其藥盒欠缺真品之防偽圖案，堪認該藥盒包裝乃
    係偽造，而鋁箔藥片上亦欠缺真品之防偽圖案（圖案係由橢
    圓形，其內之油墨會隨鋁箔藥片之左右、上下移動，呈現玫
    瑰色至綠色之變化，且印有黑色之Lilly字樣），可知鋁箔
    藥片包裝之藥品並非真品等節，亦有華友科技顧問股份有限
    公司藥物及職業衛生認證實驗室檢驗報告暨圖譜（警卷第59
    至60頁）、犀利士20mg藥品包裝鑑定報告（警卷第58、63頁
    ）各1份存卷足稽，則被告約自99年1月起，在「東方情趣精
    品屋」內，陸續對外販售之威而鋼、犀利士均係偽藥，且俱
    為仿冒商標商品，而被告並藉由轉賣該等擅自使用附表一商
    標之偽藥，轉取差額以營利等事實，自堪認定。
  (二)被告雖以首揭情詞置辯，而抗辯自己欠缺偽藥及仿冒商標商
    品之認識云云。惟查，威而鋼、犀利士均係使用註冊商標之
    知名處方藥，須由專業醫師開立處方始得販賣、服用，且在
    國內各由輝瑞大藥廠股份有限公司、臺灣禮來股份有限公司
    合法代理販賣，已見前述，再參諸販售偽藥遭查獲之新聞時
    傳，一般民眾均多有耳聞，自不容被告諉為不知，被告竟猶
    基於轉賣圖利之意圖，向真實姓名、年籍不詳之「李小姐」
    購入來源不明之藥品予以轉賣，若謂被告對於所購入藥品之
    真偽及是否危害身體健康等項，未曾起疑，孰能置信？再者
    ，扣案藥品之外包裝並無任何中文字樣及衛生署核准字號，
    亦有前述扣押物照片（偵卷第16至19頁）可按，足見該等藥
    品在外包裝上與國內貫見之合法上市藥品，已迥然有別，則
    稍具選購藥品經驗之人，對於該等藥品應屬非法之偽藥（或
    禁藥），當知之甚詳。況被告向「李小姐」購入藥品後，即
    均藏放在店內櫃檯屏風後方牆上所懸掛之布袋內，當不特定
    之顧客問起時，始伺機取出販賣，業經被告前於偵查中供述
    綦詳（偵卷第7 頁），並有前述100 年1 月28日執行搜索照
    片（警卷第64至66頁）在卷足憑，則由被告乃刻意將所購入
    之藥品，一律先行放置在櫃檯屏風後方之不容外人接近處所
    ，並另以布袋資為遮掩，而妥為悉心藏放、不願廣為人知乙
    情，益徵被告明知該等藥品乃係擅自使用附表一商標之偽藥
    （以下簡稱為仿冒商標偽藥）無訛，被告空言否認，係屬飾
    卸之詞，不足採信。
  (三)綜上，本案事證明確，被告犯行已堪認定，應依法論科。
二、核被告所為，乃係犯藥事法第83條第1 項之販賣偽藥罪，及
    92年5 月28日修正公布商標法第82條之非法販賣侵害商標之
    商品罪（商標法雖於100 年6 月29日經總統華總一義字第10
    000136171 號令修正公布全文111 條，惟本次修正公布之條
    文尚未生效，現行有效之商標法猶係92年5 月28日修正公布
    全文之商標法，下同，略）。又被告約自99年1 月間迄至為
    警查獲時止之數次販賣仿冒商標偽藥行舉措，係在密集期間
    內以相同之手法陸續進行，未曾間斷，且犯罪地點同一，仿
    冒商標藥品之來源復屬單一，顯係出於單一營利意圖為之者
    ，從而在行為概念上，應評價認係一罪較為合理。被告以一
    行為，同時觸犯前述販賣偽藥、非法販賣侵害商標之商品二
    罪名，且侵害美商輝瑞公司、美商禮來公司二商標權人之財
    產法益，均為想像競合犯，應依刑法第55條規定，從較重之
    藥事法第83條第1 項之販賣偽藥罪處斷。
三、本院審酌被告明知販賣仿冒商標偽藥，除侵害原開發藥廠潛
    在市場利益及商標權外，更可能危害不特定消費者之身體健
    康；又其犯後迄未與美商輝瑞公司、美商禮來公司達成和解
    而賠償渠等損失，誠屬不該。惟念被告於警詢之初固全盤否
    認犯行，然自偵訊起已知坦認販入仿冒商標偽藥並陸續轉售
    牟利等客觀犯罪事實不諱，且其先前未曾因案受徒刑之宣告
    與執行，有臺灣高等法院被告前案紀錄表1 份在卷可參，再
    者，被告僅係利用經營「東方情趣精品屋」之機會，伺機為
    販售行為，並非大量之批發、販售，則其販賣仿冒商標偽藥
    之營業規模尚微，危害應屬非鉅。末並斟酌被告之智識程度
    為二技畢業、家庭經濟狀況勉持（以上參見警卷第8 頁），
    且於本案案發後即改以在夜市擺攤維生（見本院智訴字卷第
    18頁反面）等一切情狀，爰量處如主文所示之刑，以示懲儆
    。末併就併科罰金刑部分，諭知以1000元折算1 日之易服勞
    役折算標準。
四、扣案如附表二編號1 、2 之物，均係屬仿冒商標之偽藥及其
    外包裝（外包裝上亦有仿冒商標），而為侵害商標權之物品
    ，不問屬於犯人與否，俱應依商標法第83條之規定，宣告沒
    收；至於鑑定用罄之藥品既已滅失，本院自無庸為沒收之諭
    知。另於100 年1 月28日一併為警查扣之空白收據1 本，尚
    未遭使用，自非供犯本案所用之物，且被告既經營「東方情
    趣精品屋」，則其於合法對外販售情趣用品等物之際，原具
    使用前述收據之高度可能，是以該扣案物亦難逕認與本案間
    具何直接相關，尚非得遽謂為預備供犯本案所用之物，復非
    違禁物，本院自無由為沒收之宣告。
據上論斷，應依刑事訴訟法第299 條第1 項前段，藥事法第83條
第1 項，92年5 月28日公布之商標法第82條、第83條，刑法第11
條、第55條、第42條第3 項前段，判決如主文。
本案經檢察官張貽琮到庭執行職務。
中    華    民    國   100    年    10    月    11    日
                  刑事第一庭  審判長法  官  黃三友
                                    法  官  陳億芳
                                    法  官  莊珮吟
以上正本證明與原本無異。
如不服本判決應於收受判決後10日內向本院提出上訴書狀，並應
敘述具體理由。其未敘述上訴理由者，應於上訴期間屆滿後20日
內向本院補提理由書(均須按他造當事人之人數附繕本)「切勿逕
送上級法院」。
中    華    民    國   100    年    10    月    11    日
                                    書記官  鍾淑美
◎附錄本案所犯法條：
《藥事法第83條第1 項》
明知為偽藥或禁藥，而販賣、供應、調劑、運送、寄藏、牙保、
轉讓或意圖販賣而陳列者，處7 年以下有期徒刑，得併科新臺幣
500 萬元以下罰金。
《92年5 月28日公布之商標法第82條》
明知為前條商品而販賣、意圖販賣而陳列、輸出或輸入者，處1
年以下有期徒刑、拘役或科或併科新臺幣5 萬元以下罰金。